臺灣臺北地方法院交通事件裁定　　　　100年度交聲字第255號
原處分機關　交通部公路總局臺北區監理所
異　議　人
即受處分人　杜彥逸
上列異議人即受處分人因違反道路交通管理處罰條例事件，對於
交通部公路總局臺北區監理所中華民國100年2月16日所為之處分
（原處分案號：北監自裁字第裁40-AG0000000號），聲明異議，
本院裁定如下：
    主  文
原處分撤銷，發回交通部公路總局臺北區監理所。
    理  由
一、按行為人有違反道路交通管理處罰條例之情形者，應填製舉
    發違反道路交通管理事件通知單，並於被通知人欄予以勾記
    ，逕行舉發者，應按已查明之資料填註車牌號碼、車輛種類
    、車主姓名及地址，並於通知單上方空白處加註逕行舉發之
    文字後，由舉發機關送達被通知人；本條例所定罰鍰之處罰
    ，受處罰人接獲違反道路交通管理事件通知單後，於15日內
    得不經裁決，逕依第92條第 3項之罰鍰基準規定，向指定之
    處所繳納結案；不服舉發事實者，應於15日內，向處罰機關
    陳述意見；其不依通知所定期限前往指定處所聽候裁決，且
    未依規定期限繳納罰鍰結案或向處罰機關陳述意見者，處罰
    機關得逕行裁決之。違反道路交通管理事件統一裁罰基準及
    處理細則第11條第1項第 4款、道路交通管理處罰條例第9條
    第 1項分別定有明文。是對於違反道路交通管理處罰條例而
    未依規定期限自動繳納罰鍰，或未依規定到案陳述意見而聽
    候裁決之行為人，處罰機關固得依上開規定逕行裁決，惟仍
    必以行為人經合法收受舉發通知單方有適用。易言之，如舉
    發通知單未合法送達於行為人，即難認處罰機關可對行為人
    為逕行裁決。
二、原處分意旨略以：本件異議人即受處分人杜彥逸（下稱受處
    分人）所有車牌號碼 0502-YE號自用一般小客車，於民國99
    年 9月18日上午11時47分許，行經最高速限為每小時70公里
    之堤頂大道1段北向1.9公里處，為設置於該處之科學儀器雷
    達測速儀測得行車速度為每小時97公里，超速27公里，並經
    相機同步自動拍攝採證，經臺北市政府警察局內湖分局（下
    稱原舉發機關）交通分隊員警以受處分人所有車輛有汽車駕
    駛人行車速度，超過規定之最高時速20公里以上未滿40公里
    （原舉發通知單係載「限速70公里，經測時速97公里，超速
    20公里以上未滿40公里」）之違規行為製單逕行舉發，嗣原
    處分機關以受處分人逾越應到案期限（原舉發通知單上係載
    99年11月 3日）60日以上，以受處分人違反道路交通管理處
    罰條例第40條、第63條第1項第 1款（原處分漏引第1款）及
    道路交通管理事件統一裁罰基準表之規定於100年2月16日逕
    行裁決，裁處受處分人罰鍰新臺幣2,300元，並記違規點數1
    點等語。
三、異議意旨略以：伊因公司工作性質的緣故一直搬家，伊並未
    收到舉發通知單等語。
四、經查：
(一)按處理違反道路交通管理事件，有關文書送達之程序，依行
    政程序法之規定，違反道路交通管理事件統一裁罰基準及處
    理細則第 5條定有明文。次按送達，於應受送達人之住居所
    、事務所或營業所為之；於應送達處所不獲會晤應受送達人
    時，得將文書付與有辨別事理能力之同居人、受雇人或應送
    達處所之接收郵件人員；送達，不能依前二條規定為之者，
    得將文書寄存送達地之地方自治或警察機關，並作送達通知
    書兩份，一份黏貼於應受送達人住居所、事務所、營業所或
    其就業處所門首，另一份交由鄰居轉交或置於該送達處所信
    箱或其他適當位置，以為送達。前項情形，由郵政機關為送
    達者，得將文書寄存於送達地之郵政機關；對於當事人之送
    達，應為送達之處所不明者，係當事人變更其送達之處所而
    不向行政機關陳明所致，行政機關得依職權命為公示送達，
    行政程序法第72條第1項前段、第73條第1項前段、第74條第
    1項與第2項及第78條第1項第1款與第 3項亦分別定有明文。
(二)受處分人所有車牌號碼 0502-YE號自用一般小客車之車籍登
    記地址係新北市鶯歌區○○○路 184號，有車號查詢汽車車
    籍資料 1紙在卷可稽（見本院卷第20頁）；受處分人戶籍原
    設於臺北市○○區○○路3段95巷4弄3號4樓，於91年12月25
    日遷入新北市○○區○○街37巷 2號，又於96年2月8日遷入
    新北市○○區○○路 2段268號21樓之1，嗣於99年7月9日遷
    入新北市鶯歌區○○○路 184號，復於99年11月16日遷回新
    北市○○區○○路 2段268號21樓之1（即現在戶籍登記地址
    ），有受處分人個人基本資料查詢結果 1紙、遷徙紀錄資料
    查詢結果4紙、個人役政異動記事查詢結果2紙在卷可查（見
    本院卷第21頁至第27頁）。
(三)本件原舉發通知單係由臺北市政府警察局交通警察大隊掛號
    郵寄至前揭車籍登記地址之新北市鶯歌區○○○路184號，
    郵局並分別於99年10月4日、99年10月5日2次投遞後因招領
    逾期而退回，再於99年11月2日交寄郵局辦理寄存送達程序
    ，但仍於99年11月3日因「無此人」而遭郵局退回，迄至100
    年3月11日止，仍由臺北市政府警察局交通警察大隊彙辦公
    示送達程序中，此有原處分機關移送書、臺北市政府警察局
    交通警察大隊100年3月11日北市警交大執字第10034486700
    號函影本、原舉發通知單掛號郵寄之信封、原舉發通知單辦
    理寄存送達之信封及臺北市政府警察局交通警察大隊送達證
    書附卷可考（見本院卷第2頁、第15頁至第18頁反面），且
    依前揭車籍資料與戶役政登記資料所載，受處分人所有車輛
    之車籍地址，與受處分人於99年11月16日為遷徙登記前之戶
    籍地址（即新北市鶯歌區○○○路184號）相同。則自本件
    舉發違規事實發生日（99年9月18日）至原舉發通知單2次寄
    送均遭退回之期間，前述車輛之車籍地址及受處分人之戶籍
    地址皆係新北市鶯歌區○○○路184號無誤。惟臺北市政府
    警察局交通警察大隊於進行本件舉發通知單之送達程序時，
    因曾以掛號郵寄之方式，欲送達於車籍地址即受處分人當時
    之戶籍地址未果，而依寄存於郵局之方式送達，也因「無此
    人」遭退回而未合法生效，故臺北市政府警察局交通警察大
    隊改以公示送達之方式送達，然迄至100年3月11日止，仍由
    臺北市政府警察局交通警察大隊彙辦處理中，尚未完成合法
    送達程序等情，已如前述，況遍查全卷資料，並無任何證據
    資料足以顯明原舉發通知單業已合法送達予受處分人，則本
    件原舉發通知單於原處分機關逕行裁決前，尚未合法送達於
    受處分人，堪可確定，是受處分人異議意旨所述並未收到本
    件舉發通知單之情形，實非虛妄。受處分人在未接獲舉發通
    知單、採證照片而無從知悉其被舉發違規內容之情形下即遭
    裁罰，已喪失其就被舉發違規事實陳述意見，或於期限內以
    最低額繳納罰鍰結案之利益，原處分機關之裁決處分自非適
    法，且影響人民權利至鉅。
五、綜上所述，本件舉發通知單既未合法送達於受處分人，揆諸
    前揭說明，原處分機關即不得逕行裁決，本件裁決程序顯有
    違誤，從而，本件受處分人之異議為有理由，自應由本院將
    原處分撤銷，由原處分機關另為適法之處置。又受處分人已
    於99年11月16日為遷入新北市○○區○○路2段268號21樓之
    1地址的遷徙登記，且原處分之裁決書，亦係送達於該址，
    有交通部公路總局臺北區監理所送達證書影本1紙附卷可查
    （見本院卷第8頁），是受處分人並無應為送達處所不明之
    情形，則原舉發通知單之送達程序，即不得以受處分人應為
    送達處所不明為由，逕依職權對受處分人為公示送達，乃應
    依前述行政程序法有關文書送達程序之規定，另為送達，以
    資適法，併予說明。
據上論斷，應依道路交通事件處理辦法第 19 條，裁定如主文。
中    華    民    國   100    年    4     月    6     日
                              交通法庭法  官  李小芬
上正本證明與原本無異。
如不服本裁定，應於裁定送達後5日內向本院提出抗告狀。
                                      書記官  陳品潔
中    華    民    國   100    年    4     月    7     日